最高法院刑事判決　　　　　　　　　　　　　　　　　　九十一年度台上字第九號
　　上　訴　人　乙○○
　　　　　　　　甲○○
右上訴人等因違反公職人員選舉罷免法案件，不服台灣高等法院高雄分院中華民國九
十年九月四日第二審更審判決（九十年度重上更(四)字第五二號，起訴案號：台灣屏東
地方法院檢察署八十六年度偵字第三二七○、三五五八、六三八三號，八十六年度偵
續字第一一一八號，八十七年度偵字第三○五四號），提起上訴，本院判決如左：
    主  文
上訴駁回。
    理  由
按刑事訴訟法第三百七十七條規定，上訴於第三審法院，非以判決違背法令為理由，
不得為之。是提起第三審上訴，應以原判決違背法令為理由，係屬法定要件。如果上
訴理由狀並未依據卷內訴訟資料，具體指摘原判決不適用何種法則或如何適用不當，
或所指摘原判決違法情事，顯與法律規定得為第三審上訴理由之違法情形，不相適合
時，均應認其上訴為違背法律上之程式，予以駁回。本件原判決認定上訴人李福田、
乙○○於屏東縣麟洛鄉第十二屆鄉長補選期間，意圖使另一候選人嚴永田不當選，竟
由乙○○製作足以生損害嚴永田名譽之「田園小詩」打油詩，登載於文宣，以影射嚴
永田詐賭及不孝；另於該文宣以插畫影射嚴永田與利益團體掛，係治平專案列管之
對象等情，足以混淆麟洛鄉選民之認知，並將此不實文宣印製二千份，於投票日前一
日以夾報方式，由不知情之送報人員，散發傳播於各選民。意圖毀損嚴永田名譽，並
妨害該鄉選舉人對於候選人品德之判斷正確性，致足生損害於麟洛鄉鄉民及嚴永田等
情。係以上開事實，業據告訴人嚴永田指訴綦詳，並有上開文宣一份附卷可稽；而上
開文宣係上訴人二人所製作之競選文宣，以夾報方式散發各選民，亦據上訴人二人供
承不諱。並說明該文宣所載內容與競選有關，且對於告訴人負面之評價，上訴人等於
選舉期間所引，畫有治平專案直昇機及田園小詩「夾牌篇」、「事親篇」之文宣，顯
在傳播告訴人擔任屏東縣麟洛鄉公所秘書七年，有分配利益經驗，如當選後將與利益
團體、包商、簽名團體瓜分利益，影射告訴人為治平專案掃黑之對象，及告訴人打牌
時有夾牌詐賭之情形，且告訴人事親不孝，讓父親自理生活。而告訴人否認有上述情
事，上訴人二人亦表示不知道告訴人是否為治平專案對象、有無詐賭、有無與其父親
共同生活、其父親是否三餐自理。此外，復查無其他事證，足認告訴人有上訴人等所
製作競選文宣所指行為，足見上訴人等傳播上述告訴人為治平掃黑對象、詐賭、事親
不孝等情，均為上訴人二人所虛構。且治平掃黑對象、詐賭、事親不孝，均為具體事
件，尚非泛指對方人品或性格上之缺點可比。上開文宣之內容，依一般人觀之，足以
判斷其內容顯係影射告訴人有詐賭、不孝、與利益團體掛等情形，已足以混淆麟洛
鄉選民之認知，妨害該鄉選舉人對於候選人之判斷正確性，足生損害於麟洛鄉民及告
訴人。並以上訴人二人所辯文宣的意思是指任何一個人擔任鄉長，只要有貪污的行為
，就會成為治平的對象，而告訴人原任鄉公所秘書，李福田原任鄉公所民政課長，二
人都有七年經驗，「我知道怎麼分」這句話告訴人、李福田都可以適用，是指知道如
何分配鄉裡面的資源及建設，沒有毀謗告訴人意思，「夾牌篇、事親篇」打油詩僅寓
有警世作用及意含在內，即勸人打牌要有牌品，為人要孝順父母，實無任何另外之他
意，亦非指對手告訴人云云，為不足採，於理由內詳予指駁說明，因認上訴人二人事
證明確，而撤銷第一審關於此部分之判決，改判論處上訴人二人共同意圖使候選人不
當選，以文字圖畫傳播不實之事，足以生損害於公眾及他人罪刑，已詳述其所憑之證
據及其認定之理由，所為論斷與卷內證據資料相符，從形式上觀察，並無認定事實不
依證據或有何採證違背證據法則等違法情形存在。上訴人上訴意旨略以：依據台灣高
等法院八十八年度上訴字第二一八八號刑事判決所示，若散布或傳播之內容未具虛構
性及具體性，而僅傳述可供公斷之事項，應不構成犯罪，上訴人等之「夾牌篇、事親
篇」打油詩部分，其題材乃一般人均可適用之情形，其內容另寓有警世作用及意含在
內，即勸人打牌要具牌品，為人要孝順父母，實無另外他意。原判決以臆測之詞，主
觀上認定依一般人觀之，足以判斷其內容顯係影射告訴人有詐賭、不孝等情形，自與
證據法則有違。至於治平專案部分，係以淺顯易懂之圖畫方式，提醒大眾選賢與能，
何以竟成散布謠言、傳播不實之舉？原判決對此何以構成散布謠言或傳播不實之事等
犯罪構成要件，並未說明等語。惟查台灣高等法院八十八年度上訴字第二一八八號刑
事判決雖同屬違反公職人員選舉罷免法第九十二條之案件，但該案被告所涉犯誹謗之
事實與本件不同，自無從比附援引。而本件原判決已就上訴人等之文宣所載治平掃黑
對象、詐賭、事親不孝，均為具體事件，尚非泛指對方人品或性格上之缺點可比。上
開文宣之內容，依一般人觀之，足以判斷其內容顯係影射告訴人有詐賭、不孝、與利
益團體掛等情形，已足以混淆麟洛鄉選民之認知，妨害該鄉選舉人對於候選人之判
斷正確性，足生損害於麟洛鄉民及告訴人，與所謂具警世作用意含究有不同。上訴意
旨，徒憑己見，仍執陳詞，就原判決明白論斷之事項，或或屬原審採證認事職權之適
法行使，任意指摘，泛言原判決違法，自非適法之第三審上訴理由。其上訴違背法律
上之程式，應予駁回。
據上論結，應依刑事訴訟法第三百九十五條前段，判決如主文。
中      華      民      國    九十一    年      一      月      三      日
                              最高法院刑事第七庭
                                  審判長法官  吳  雄  銘
                                        法官  池  啟  明
                                        法官  石  木  欽
                                        法官  郭  毓  洲
                                        法官  吳  三  龍
      右正本證明與原本無異
                                              書  記  官
中      華      民      國    九十一    年      一      月      七      日
